臺灣台南地方法院民事判決　九十年度簡上字第二○六號
　　上　訴　人　乙○○
　　被　上訴人　甲○○
右當事人間請求給付票款事件，上訴人對於本院台南簡易庭中華民國九十年七月二十
日所為第一審簡易判決（九十年度南簡字第九一六號）提起上訴，本院判決如左：
    主    文
上訴駁回。
第二審訴訟費用由上訴人負擔。
原判決所命給付，上訴人如於假執行程序實施前，以新台幣肆佰陸拾貳萬壹仟壹佰零
柒元為被上訴人預供擔保後，得免為假執行。
    事    實
甲、上訴人方面：
一、聲明：求為判決：（一）原判決就廢棄；（二）被上訴人在原審之訴及假執行之
    聲請均駁回；（三）第一、二審訴費用由被上訴人負擔；（四）如受不利益之判
    決，請准上訴人供擔保宣告免假執行。
二、陳述：除與原判決記載者相同，予以引用外，另補稱略以：
（一）原審判決理由謂：「．．．衡情上訴人嗣於八十九年十二月三十日所補簽之系爭
      借款借據內，豈有可能仍予明載『本人乙○○向甲○○先生借現金新台幣（下
      同）肆佰陸拾貳萬壹仟壹佰零柒元正，於民國八十九年九月三十日止共已收到
      現金肆佰陸拾貳萬壹仟壹佰零柒元正，本人特立此據，並開立本票二張：票號
      NO:109597金額參佰玖拾貳萬壹仟壹佰零柒元正，及票號NO:109567金額柒拾萬
      元正，作為證明。雙方約定利息支付為年利率百分之十．．．』等語？上訴人所
      辯與一般生活經驗不符，所辯自無足採。」等語，上訴人以為：
    1.上訴人與被上訴人間確屬合夥關係，有以被上訴人名義開戶之存摺、帳款明細
      表、以被上訴人詠集公司名義刊登上訴人擁有專利之畫架廣告、及帳本可以為
      證。
    2.民國（下同）八十九年二月三日下午約六、七時許，被上訴人與上訴人相約在
      位於台南市○○路之一家名為「桃山」之日本料理店吃飯，當時，被上訴人即
      口頭宣布與上訴人合夥，此有楊惠雯、王衛美、盧雅琴三位小姐可以作證。
    3.雖然，上訴人確簽立借據及本票二紙，然，此舉之目的主要是為顧及合夥之情
      誼，而並不代表係借貸關係，且事實上上訴人與被上訴人是為合夥關係。
（二）關於上訴人與被上訴人之合夥關係敘述如下：
　　　合夥洽談之人為上訴人、被上訴人及其父親，合夥洽談時間為八十八年十一月
      －十二月間，並於翌年元月正式合夥，迄同年十月間止。合夥洽談地點在被上
      訴人經營之工廠，合夥洽談之物：包括上訴人經營之「紅娘」婚紗社攝影公司
      及其「畫架」、「相本架」之專利權，而被上訴人則提供資金，合夥股權比例
      ：上訴人及被上訴人各持股百分之五十，合夥利潤比例：上訴人及被上訴人各
      分配百分之五十。孰料，被上訴人於合夥期間竟私下販售該畫架、相本架，且
      未將販售所得歸公，以致造成拆夥之情況；然，被上訴人卻以借貸關係向呈報
      人提起訴訟，殊令上訴人甚感驚訝與不服。
（三）關於上訴人與被上訴人之合夥收支敘述如下：
　　１八十八年十二月間上訴人與被上訴人口頭約定由被上訴人出資新台幣（下同）
      貳佰萬元及生產「相本架」及「畫架」之模具壹佰萬元，而，上訴人則以其經
      營之「紅娘」婚紗攝影公司及其擁有之「相本架」及「畫架」之專利作為投資
      合夥標的物。合夥期間自八十九年一月起至同年十月底，計為十個月。
　　２人事費用：紅娘每月約參拾萬元，計為參佰萬元。
　　３業務費用：
    紅娘房租每月拾肆萬元，計為壹佰肆拾萬元。
    廠商每月票款：
      四月為五０六四五七元。五月為三八四八八七元。六月為一九二０四四元。七
      月為一四二八五０元。八月為四二六四００元。九月為三０三四九五元。十月
      為四五０八九五元。十一月三二九三五０元。十二月為二三六一五０元。未付
      帳款為二七０五八０元。計為參佰貳拾肆萬參仟壹佰零捌元。且，該支付款項
      概以被上訴人為發票人之支票（帳號：二七四八六－０，寶島商業銀行台南分
      行）支付。
    水電費用：
    　紅婚每月貳萬伍仟元，計為貳拾伍萬元。
    　因此，總支出為柒佰捌拾玖萬參仟壹佰零捌元。
　　４業務收入：一月為八三八七０五元。二月為四七八四七二元。三月為三八三五
      二一元。四月為六０八０四八元。五月為四九九四九０元。六月為二九九七六
      八元。七月為三三六九０九元。八月為三四二一六二元。九月為六七一一六七
      元。十月為八二八三七四元。總收入為伍佰貳拾捌萬陸仟陸佰壹拾陸元。
      故，由總支出減去總收入得知為負貳佰陸拾萬陸仟肆佰玖拾貳元。
（四）再者，由被上訴人私下販售「畫架」（形號ＹＣ－二八二）卻未入帳者有如下
      幾筆：
    八十九年三月間售予大陸柯達軟片公司有ＹＣ－二八一壹佰支，每支售價八五
      ０元，成本每支二一五元，計得利潤六三五００元及ＹＣ－二八二壹佰支，每
      支售價一五００元，成本每支二七五元，計得利潤一二二五００元，總利潤為
      一八六０００元。
    八十九年十一月間售予國內有ＹＣ－二八一伍佰支，
　　　綜上所述，可以很清楚的知道，上訴人與被上訴人間之合夥情況係處於虧損狀
      態，未達獲利。
（五）關於上訴人與被上訴人之資金運用情況敘述如下：
　　１「紅娘」婚紗攝影公司之租金每個月壹拾肆萬元正，皆以被上訴人為發票人之
      支票（帳號：二七四八六－０，付款行：寶島商業銀行台南分行）簽發給房東
      「陳東北」先生（住：台南市○○路三六五巷十八弄十一號）然後，再由陳先
      生轉代收入其台新國際商業銀行（帳號：000－00－000000－0－
      00），有台新銀行代收票據記錄憑條為證。
　　２八十九年八月二十日至同年八月二十七日間，於台南東帝士百貨公司（位於西
      門路四段）有舉辦一場婚紗展，該參展所須費用為貳萬元，並須繳交保證金貳
      萬元，該二筆費用也是以被上訴人同一支票帳號簽發繳交給主辦單位，且該二
      支票號碼分別為0000000、0000000。
　　３從八十九年元月份上訴人與被上訴人合夥後，「紅娘」婚紗攝影公司營業上所
      須支付給配合廠商之費用，概以被上訴人之同一帳號之支票來支付，期間為同
      年二月至十二月長達十一個月之久，且配合之廠商有二十幾家，包括禮服、花
      藝、相本、相框、珠寶等廠商。
　　４雖然，前述第三點有許多支票號碼未能查知，但，上訴人所說確是句句實言，
      且，依據一般常情常理來說，倘使上訴人與被上訴人非合夥關係，那麼，被上
      訴人之支票豈能長期做為支付「紅娘」公司營業所須之費用，又，以被上訴人
      名義開戶之存摺（帳號：000000－0－00，行庫：寶島商業銀行台南
      分行）豈會在場楊惠雯小姐（擔任會計）手裡，因此，上訴人與被上訴人間確
      屬合夥關係應毋庸置疑。以此推之，上訴人與被上訴人間之票款，並非借貸關
      係概無疑義。
　　５綜上所述，上訴人與被上訴人間確屬合夥經營關係，而並非如被上訴人所言。
（六）對於上訴人與被上訴人間之關係確屬合夥經營，這一點，可以從以被上訴人名
      義開戶之活期存款及支票上得到印證，且無庸置疑。縱使上訴人有以私人名義
      向被上訴人借款，然，其借款金額也不是如訴訟標的新台幣肆佰陸拾貳萬餘元
      ，該金額應是被上訴人之總投資金額才對。上訴人與被上訴人間之合夥經營迄
      今仍未做清算，如此豈能輕率就論斷上訴人向被上訴人借款如訴訟標的呢？況
      且，諸如模具費用係新台幣壹佰萬元，其中上訴人亦出資一半，即伍拾萬元，
      而，該模具卻仍在被上訴人手中；又，如「紅娘」公司之讓渡金新台幣壹佰萬
      元，上訴人亦分文未收到；又如雙方於合夥存續中之盈虧部分亦未做一詳細清
      算；凡此種種，均不能論斷上訴人向被上訴人借款金額如訴訟標的，倘使硬要
      說上訴人向被上訴人借款如訴訟標的，如此不但違反合夥關係之公平合理，且
      亦傷害了司法維護公平正義之原則；當然，上訴人確簽立如訴訟標的之借據、
      本票，然，其確出於一片善念，豈料卻為被上訴人做為不當之請求，被上訴人
      其心確屬可議，不足為取。
三、證據：援用在第一審之立證方法外，另提出甲○○寶島商業銀行存摺影本一份、
    詠集ＴＯ紅娘帳款明細暨合資前紅娘欠詠集之帳款明細一紙、帳冊二份、台新銀
    行代收票據記錄憑條、配合廠商名片一份、畫架廣告一份、明片一張、等為憑，
    並請求傳訊證人楊惠雯。
乙、被上訴人方面：
一、聲明：求為判決如主文。
二、陳述：除與第一判決記載者相同者予以引用外，另補稱略以：否認上訴人之主張
    ，兩造間並無合夥關係，系爭票據純粹是借款，且係在上訴人所主張之合夥關係
    結束後才開立的，另有書立借據為憑等語。
三、證據：援用在第一審之立證方法。
    理    由
一、本件被上訴人原審起訴主張：上訴人乙○○前曾先後向被上訴人調借現金，共計
    借得四百六十二萬一千一百零七元，並分別簽發如附表所示本票兩紙及借據一紙
    交付被上訴人收執，詎屆期經被上訴人提示系爭本票結果上訴人卻未能付款，爰
    本於票據關係訴請上訴人如數給付系爭票款四百六十二萬一千一百零七元，及各
    按附表「票面金額欄」所示之金額，各自附表「利息起算日」起至清償日止，按
    週年利率百分之六計算之利息。
三、上訴人就其簽發如附表所示二紙本票及書立借據一紙交付予被上訴人之事實並不
    爭執，惟辯稱：該些金額雖係其前向被上訴人所借用，經營生產販賣畫架、展示
    架之事業，但因被上訴人於八十八年十二月至八十九年一月間曾向上訴人表示希
    望與上訴人共同投資經營該事業，兩造乃達成協議由被上訴人以所借出之上開借
    款額作為出資額，上訴人則以自己之生產技術加入該合夥共同經營，所以系爭本
    票兩紙、借據一紙僅係被上訴人參加該合夥經營的出資證明而已，兩造間之金錢
    借貸關係已轉變為合夥投資關係，該合夥關係雖已終結，但尚未清算，被上訴人
    自不得請求上訴人給付系爭二紙本票票款等語，資為抗辯，爰求為判決被上訴人
    之訴駁回等語。
四、查被上訴人起訴所主張之右揭事實，業據提出與其所述相符之系爭本票影本二紙
    、借據一紙為證，且經原審調閱本院九十年度票字第四一一三號卷內所附被上訴
    人提出之該本票兩紙（原本）核閱與該影本無異。上訴人就系爭本票二紙及收據
    一紙均自承確為其簽立交付予被上訴人收執，而系爭票款亦係其前向被上訴人借
    款以經營生產販賣畫架、展示架之事業等情，則被上訴人請求上訴人給付系爭二
    紙支票票款是否有理由，自應審究上訴人開立系爭二紙支票予被上訴人時，是否
    確如上訴人所言僅係被上訴人參加合夥經營事業之出資證明而已，被上訴人在合
    夥未經清算前，不得提示系爭二紙支票請求上訴人給付票款乙項為斷。
五、按依上訴人所傳之證人楊惠雯到庭所為證言：「（問：對兩造間的關係是否瞭解
    ？）我知道於八十八年間，我們公司有辦尾牙，被上訴人甲○○有來參加，上訴
    人並當場宣布黃先生正式成為公司股東。大年初五開工後，黃先生也都有來查帳
    ，並且在帳冊上簽名。」「被上訴人存摺是黃先生要去日本前，交給我保管的。
    存摺由來是黃先生加入公司後，就用他的支票，我會把帳目交給他，然後他開票
    出來，我再匯款入帳戶供提領。最先是於八十九年一月份開始開票，開到八十九
    年八月份，然後發票日期是四月到十二月左右。」等語，且依上訴人所提之帳冊
    ，被上訴人分別在該帳冊上所載之八十九一月二十四日、二月二十二日、二月二
    十九日、三月七日、三月十三日、三月二十七日二月二年五月五日、五月九日、
    五月二十三日、六月六日、六月二十九日、七月二日、七月八日、七月十四日、
    七月二十四日、七月三十日、八月八日、八月十四日、八月十五日等日均有簽名
    等事實，固堪認上訴人主張兩造間確有合夥投資經營紅娘禮服及生產販賣畫架、
    展示架等事業之事實為真。
六、兩造間原雖有合夥關係存在，惟該合夥關係業於八十九年十月間終止，此為上訴
    人所自陳，則合夥關係終止後，自應為清算之程序。查上訴人開立系爭二紙本票
    並另製收據一紙交付予被上訴人之時間係八十九年十二月三十日，在上訴人所主
    張合夥關係終止以後，惟苟如上訴人所稱系爭二紙支票僅係在證明被上訴人就合
    夥出資所為之證明，則該合夥出資之證明依一般經驗法則，應係於合夥成立時交
    付，應無在合夥終結後，反於常理，不進行清算程序，反交付本票及收據予被上
    訴人之理，是上訴人之前揭主張已違常情，況其開立之本票及收據亦未加註記其
    所主張之僅係「合夥出資之證明」及被上訴人在合夥清算完結前不得提示之意旨
    ，反而於借據內記載「本人乙○○向甲○○先生借現金新台幣肆佰陸拾貳萬壹仟
    壹佰零柒元正，於民國八十九年九月三十日止共已收到現金肆佰陸拾貳萬壹仟壹
    佰零柒元正，本人特立此據，並開立本票二張：票號NO: 109597金額參佰玖拾貳
    萬壹仟壹佰零柒元正，及票號NO: 109567金額柒拾萬元正，作為證明。雙方約定
    利息支付為年利率10%。－－－－」等語？則上訴人主張系爭二紙本票僅係被上
    訴人合夥出資之證明，抗辯被上訴人不得提示系爭二紙本票云云，核屬無憑，自
    不得阻被上訴人本於票款請求權，請求被上訴人給付系爭二紙本票之金額肆佰
    陸拾貳萬壹仟壹佰零柒元，及各按附表「票面金額欄」所示之金額，各自附表「
    利息起算日」起至清償日止，按週年利率百分之六計算之利息之權利。
七、綜右所述，本件被上訴人依票款給付請求權，請求上訴人給付系爭二紙本票之金
    額肆佰陸拾貳萬壹仟壹佰零柒元，及各按附表「票面金額欄」所示之金額，各自
    附表「利息起算日」起至清償日止，按週年利率百分之六計算之利息，為有理由
    ，原審因而為被上訴人勝訴之判決，並因本件係本於命清償票據上債務之判決，
    依職權為假執行之宣告，於法並無不合。上訴意旨指摘原判決不當，求予廢棄改
    判，為無理由，應予駁回。
八、另本件之訴訟標的價額逾一百五十萬元，依法得上訴於第三審，茲上訴人陳明如
    受不利之判決，願供擔保請准宣告免為假執行，爰酌定適當之金額宣告之。
九、據上論斷，本件上訴為無理由，依民事訴訟法第四百三十六條之一第三項、第四
　　百四十九條第一項、第七十八條、第四百六十三條、第三百九十二條，判決如主
　　文。
中　　　華　　　民　　　國　　九十一　　年　　　四　　　月　　　二　　　日
                              臺灣台南地方法院民事第二庭
　　　　　　　　　　　　　　　　　審判長　法　官　蔡　美　美
　　　　　　　　　　　　　　　　　　　　　法　官　洪　碧　雀
　　　　　　　　　　　　　　　　　　　　　法　官　王　國　忠
右為正本係照原本作成。
如有法律見解具有原則上重要爭點，方可上訴最高法院，且須於判決送達後二十日內
向本院提出上訴理由狀。（並應委由律師為訴訟代理人）
中　　　華　　　民　　　國　　九十一　　年　　　四　　　月　　　八　　　日
~B法院書記官　陳　富　賓
┌───────────────────────────────────────┐
│附表：至清償日止按週年利率百分之六計算之利息　　　　                          │
├─┬────────┬─────────┬───┬────────┬─────┤
│編│  發 　票 　日  │ 票  面  金　額   │到期日│利息起算日（即發│  備  註　│
│號│                │　（ 新 臺 幣 ）  │      │票日）          │          │
├─┼────────┼─────────┼───┼────────┼─────┤
│１│八十九年一月五日│柒拾萬元          │空白  │八十九年一月五日│票載免除作│
│  │                │                  │      │                │成拒紀證書│
├─┼────────┼─────────┼───┼────────┼─────┤
│２│八十九年十二月三│參佰玖拾貳萬壹仟壹│空白  │八十九年十二月三│票載免除作│
│  │十日            │佰零柒元          │      │十日            │成拒絕證書│
└─┴────────┴─────────┴───┴────────┴─────┘
